【裁判字號】    98,易,3317
【裁判日期】    990222
【裁判案由】    詐欺
【裁判全文】
臺灣臺北地方法院刑事判決              98年度易字第3317號
公  訴  人  臺灣臺北地方法院檢察署檢察官
被      告  甲○○
上列被告因詐欺案件，經檢察官提起公訴（九十八年度偵緝字第
一九三七號），被告於準備程序進行中就被訴事實為有罪之陳述
，經合議庭裁定改行簡式審判程序，本院判決如下：
    主  文
甲○○幫助意圖為自己不法之所有，以詐術使人將本人之物交付
，累犯，處拘役伍拾日，如易科罰金，以新臺幣壹仟元折算壹日
。
    事  實
一、甲○○前於民國88年間，因竊盜案件，經臺灣臺南地方法院
    於88年12月14日以88年度易字1274號判決判處有期徒刑3月
    ，於89年10月23日判決確定，復因殺人未遂案件於89年4月
    21日經同法院以89年度訴字76號判決判處有期徒刑6年，而
    於89年5月15日判決確定，上開二案件經同法院以89年度聲
    字第2246號裁定，定應執行刑為6年2月確定，而於89年6月
    28日入監，甫於95年7月27日縮刑期滿執行完畢，翌日出監
    。詎其猶不知悛悔，明知申請行動電話門號並無積極資格之
    限制，而可預見將自己申請之門號借與他人使用，他人可能
    以該門號遂行財產上犯罪之目的，且使用他人門號之目的在
    於掩飾犯行不易遭人追查，竟基於幫助詐欺之不確定故意，
    於98年1月某日，在不詳地點，將其申辦之0000000000號SIM
    卡（下稱系爭門號），交付與詐欺集團成員即真實姓名年籍
    不詳綽號「黑仔」之成年男子使用。嗣綽號「黑仔」之成年
    男子於取得系爭門號後，即另由詐欺集團成員即真實姓名年
    籍不詳、自稱「徐先生」之成年男子，於98年2月5日在自由
    時報刊登廣告，佯稱誠徵私人家教，但因隱密性高，須配合
    辦理行動電話及門號，並於該廣告上刊載系爭門號為聯絡電
    話等語，致乙○○見報後誤信為真，遂依系爭電話與「徐先
    生」聯絡，並依其指示申辦SONY ERISSION牌之行動電話及
    000000000 0號SIM卡門號，後於98年2月12日14時15分在臺
    北市○○區○○路8號「麥當勞」前，將其申辦之上開行動
    電話、SIM卡與自己使用之NOKIA牌6124型行動電話連同
    0000000000號SIM卡交與該自稱「徐先生」成年男子，詎「
    徐先生」得手後趁隙逃逸，乙○○始知受騙而報警查獲上情
    。
二、案經乙○○訴由臺北市政府警察局中正第一分局報告臺灣臺
    北地方法院檢察署偵查起訴，甲○○於準備程序進行中就被
    訴事實為有罪之陳述，經合議庭裁定改行簡式審判程序。
    理  由
一、前揭事實，業據被告甲○○迭於本院準備程序中及審理時坦
    承不諱（見本院卷第32頁至第37頁），並經證人即告訴人乙
    ○○迭於警詢時及偵查中檢察官訊問時證述（見臺北地檢署
    98年度偵字第16017號卷第29頁至第42頁）綦詳，且有和宇
    寬頻網路股份有限公司98年3月9日函、行動電話門號000000
    0000通聯調閱查詢單（見臺北地檢署98年度偵緝字第1937號
    卷第51頁至第122頁）等件附卷可稽，本件事證明確，被告
    犯行洵堪認定，應予依法論科。
二、按刑法上之幫助犯，係對於犯罪與正犯有共同之認識，而以
    幫助之意思，對於正犯資以助力，而未參與實施犯罪之行為
    者而言，有最高法院88年度臺上字第1270號判決意旨可資參
    照。是以，如未參與實施犯罪構成要件之行為，且係出於幫
    助之意思提供助力，即屬幫助犯，而非共同正犯。查被告係
    將上開行動電話門號SIM卡交付與真實姓名年籍不詳綽號「
    黑仔」之成年男子，該成年男子所屬之不法詐騙集團份子利
    用被告之幫助意圖為自己不法之所有，施用詐術使告訴人乙
    ○○陷於錯誤，而將其申辦之前開行動電話、SIM卡與自己
    使用之NOKIA牌6124型行動電話連同0000000000號SIM卡於上
    揭時、地交與該自稱「徐先生」之詐欺集團份子，是被告所
    為係參與詐欺罪構成要件以外之行為，且在無證據證明被告
    係以正犯而非以幫助犯之犯意參與犯罪之情形下，應認其所
    為係幫助犯而非正犯行為。核被告所為，係犯刑法第339條
    第1項、第30條第1項之詐欺取財罪之幫助犯。而被告前於88
    年間，因竊盜案件，經臺灣臺南地方法院於88年12月14日以
    88年度易字1274號判決判處有期徒刑3月，於89年10月23日
    判決確定，復因殺人未遂案件於89年4月21日經同法院以89
    年度訴字76號判決判處有期徒刑6年，而於89年5月15日判決
    確定，上開二案件經同法院以89年度聲字第2246號裁定，定
    應執行刑為6年2月確定，而於89年6月28日入監，甫於95年7
    月27日縮刑期滿執行完畢，翌日出監等情，有臺灣高等法院
    被告前案紀錄表（見本院卷第4頁至第9頁）在卷可憑，其於
    受前開徒刑之執行完畢後，5年以內因故意再犯本件有期徒
    刑以上之罪，應依刑法第47條第1項之規定，論以累犯，並
    加重其刑。又被告係幫助他人犯前開罪名，爰依刑法第30條
    第2項之規定，按正犯之刑減輕之，並依法先加後減之。爰
    審酌被告身為智慮健全之成年人，竟不顧政府近來為查緝犯
    罪，大力宣導民眾勿因出售、出借帳戶或提供行動電話門號
    因而成為詐欺集團之幫兇，任意將其上開行動電話門號交付
    與真實姓名年籍不詳之成年人，提供不法詐騙集團份子使用
    ，危害社會治安，徒增被害人尋求救濟之困難，使犯罪追查
    趨於複雜，然衡諸被告應係一時失慮始交付上開行動電話門
    號，尚非主導詐騙之人，被害人所受損害尚非至鉅，暨被告
    犯罪動機、手段、目的，犯後尚知坦承犯行等一切情狀，量
    處如主文所示之刑，並諭知易科罰金之折算標準。
據上論斷，應依刑事訴訟法第273條之1第1項、第299條第1項前
段，刑法第339條第1項、第30條第1項前段、第2項、第47條第1
項、第41條第1項前段，刑法施行法第1條之1第1項、第2項前段
，判決如主文。
本案經檢察官蔡偉逸到庭執行職務。
中    華    民    國     99    年     2    月    22   日
                  刑事第五庭    法  官  鄭昱仁
上正本證明與原本無異。
如不服本判決應於收受送達後10日內向本院提出上訴書狀，並應
敘述具體理由；其未敘述上訴理由者，應於上訴期間屆滿後20日
內向本院補提理由書（均須按他造當事人之人數附繕本）「切勿
逕送上級法院」。告訴人或被害人如對於本判決不服者，應具備
理由請求檢察官上訴，其上訴期間之計算係以檢察官收受判決正
本之日期為準。
                                書記官  宋德華
中    華    民    國     99    年    2    月     22   日
附錄論罪科刑法條全文
中華民國刑法第339條（普通詐欺罪）
意圖為自己或第三人不法之所有，以詐術使人將本人或第三人之
物交付者，處5年以下有期徒刑、拘役或科或併科1千元以下罰金
。
以前項方法得財產上不法之利益或使第三人得之者，亦同。
前二項之未遂犯罰之。

司法院資訊處製作；財團法人民間司法改革基金會備份。
